【裁判字號】    92,上訴,1170
【裁判日期】    920807
【裁判案由】    違反毒品危害防制條例等
【裁判全文】
臺灣高等法院高雄分院刑事判決          九十二年度上訴字第一一七號
    上  訴  人
    即  被  告  甲○○
    義務辯護人  陳俊卿律師
右上訴人因違反毒品危害防制條例等案件，不服臺灣高雄地方法院九十二年度重訴字
第四二號中華民國九十二年六月六日第一審判決（起訴案號：臺灣高雄地方法院檢察
署九十二年度偵字第六五二八號），提起上訴，本院判決如左：
      主      文
上訴駁回。
      事      實
一、甲○○前曾因違反懲治盜匪條例案件，經最高法院判處有期徒刑十年、褫奪公權
    八年確定，於民國八十九年九月七日執行完畢，仍不知悔改。緣甲○○於九十二
    年三月四日自高雄市小港國際機場出境前往澳門旅遊，期間由當地不詳姓名年籍
    綽號「阿興」之成年男子提供第一級海洛因供其施用（施用第一級毒品部分，經
    觀察勒戒後，無繼續施用毒品之傾向）。甲○○明知海洛因業經公告列為毒品危
    害防制條例第二條第二項之第一級毒品，不得非法持有或運輸，且經行政院依法
    公告為管制進口之物品，竟基於運輸及私運進口管制物品第一級毒品海洛因之犯
    意，於九十二年三月二十三日，在澳門某餐廳內，以新台幣（下同）六萬元之代
    價，經由該綽號「阿興」之男子向另不詳姓名年籍成年男子綽號「阿龍」，購得
    第一級毒品海洛因，並由綽號「阿興」之男子於同年月二十五日，交付所購買之
    毒品海洛因，甲○○除將部份數量不詳之海洛因因供己在澳門施用外，再將剩餘
    海洛因以塑膠袋分裝成二包（合計淨重二百四十三點六三公克、包裝重六點八三
    公克，純度百分之六十三，純質淨重一百五十三點四九公克），以膠帶綁貼藏置
    於其身上左右腰際上，後以衣褲遮避後，於九十二年三月二十八日晚上六時四十
    分許，自澳門搭乘澳航ＮＸ六六八號班機返抵高雄市小港國際機場，而於入境海
    關檢台查之際，因其形跡可疑，為內政部警政署航空警察局高雄分局人員當場查
    獲，並在其身上扣得上開海洛因二包。
二、案經內政部警政署航空警察局高雄分局報請台灣高雄地方法院檢察署檢察官偵查
    起訴。
      理      由
一、右開被告甲○○在台灣曾施用毒品，但未上癮，而於九十二年二月四日到澳門旅
    遊後，與同在澳門之綽號「阿興」之台灣人喝酒時，再度施用由綽號「阿興」所
    提供之海洛因，平均兩天施用一次，因而上癮，因伊在台灣沒有門路可購買海洛
    因，故於九十二年三月二十三日與綽號「阿興」在澳門某餐廳喝酒時，以現金六
    萬元請綽號「阿興」幫伊購買，而由綽號「阿興」向綽號「阿龍」之人購買後，
    於三月二十五日自「阿興」處取得海洛因，伊先在渙門飯店施用該海洛因，剩下
    的海洛因，伊就以塑膠袋分成兩包，綁貼在伊左右腰際，並以衣褲遮掩，而於三
    月二十八日自澳門搭機帶回台灣，在高雄小港機場入境時被警方查獲之事實，業
    據上訴人即被告甲○○分別於警訊、偵查中、原審及本院供承不諱，核與證人即
    查獲員警簡英德於原審審理時證述：本件是伊所查獲，伊係在護照查驗站與海關
    之間觀察旅客之動態時，發現通過護照查驗站之被告行止可疑，其行李簡單，所
    以就請被告到抽驗台，詢問被告是否有攜帶違禁物品，被告不答，伊用手觸摸被
    告之身體，發現有硬塊，即詢問被告是何物品，被告並無回答，後伊將被告帶到
    搜身室，請被告解開衣物時，發現被告將海洛因以膠帶綁貼在其腰際之左右，即
    將被告移送刑事組偵辦等語相符（見原審卷第四十三頁）。且有內政部警政署航
    空警察局高雄分局搜索、扣押筆錄、扣押物品目錄表、高雄關稅局扣押貨物、運
    輸工具收據及搜索筆錄、內政部警政署入出境管理局九十二年五月六日境信昌字
    第０九二００四五０四五號函暨所附被告出入境紀錄表乙份、及現場照片三張、
    扣案毒品照片六張等附卷可稽，及上開第一級毒品海洛因二包扣案為證；而扣案
    之白色粉末，經送法務部調查局鑑驗結果，確均係第一級毒品海洛因（合計淨重
    二百四十三點六三公克、包裝重六點八三公克，純度百分之六十三，純質淨重一
    百五十三點四九公克）無訛，有該局九十二年四月二十五日調科壹字第二二００
    一五０九七號鑑定通知書乙紙附卷可憑。又被告經警查獲之時所採集之尿液，經
    送請高雄市立凱旋醫院檢驗之結果，確呈嗎啡之陽性反應，有該醫院九十二年四
    月十六日高市凱醫檢字００九八七號煙毒尿液檢驗成績書乙紙在卷可按。是被告
    之自白核與事實相符，自得採為認定被告犯罪之證據。綜上所述，本件事證明確
    ，被告之犯行，堪以認定。
二、按海洛因係毒品危害防制條例第二條第二項第一款所稱之第一級毒品，並為行政
    院依據懲治走私條例第二條第四項所頒訂「懲治走私條例公告管制物品項目及其
    數額」之公告甲項第四款所列之管制進出口物品。次按私運管制物品進出口罪之
    「私運」係指未經許可運輸而言，所謂運輸並不以為他人輸送為必要，即為自己
    輸送者亦包括在內（最高法院八十二年度第二次刑事庭會議參照）；又為自己施
    用之目的，未經許可攜帶毒品入境，即具有私自運輸之犯意（司法院八十三年一
    月十三日廳刑一字第０一一五九號函參照）。核被告甲○○所為，係犯毒品危
    害防制條例第四條第一項之運輸第一級毒品罪及懲治走私條例第二條第一項之私
    運管制物品進口罪。被告持有第一級毒品海洛因之低度行為，為其運輸之高度行
    為吸收，不另論罪。其所犯上開運輸第一級毒品及私運管制物品進口罪，係以一
    行為而觸犯數罪名，為想像競合犯，應依刑法第五十五條規定，從一重運輸第一
    級毒品罪處斷。被告前因懲治盜匪條例案件，經最高法院判處有期徒刑十年確定
    ，於八十九年九月七日執行完畢，有臺灣高雄地方法院檢察署刑案資料查註紀錄
    表及台灣高等法院被告全國前案紀錄表可按，其於有期徒刑執行完畢後，五年以
    內再犯有期徒刑以上之本罪，為累犯，惟因運輸第一級毒品法定刑為死刑、無期
    徒刑部分，依法不得加重，故僅就罰金刑部分，依累犯規定加重其刑。又被告於
    上開時、地運輸第一級毒品海洛因入境，係供自己施用，且入境時即為警查獲，
    並與對社會具有深廣危害之販賣或製造海洛因行為危害情形不同，復被告並未有
    運輸毒品海洛因之前科，足見其對運輸毒品之重典之認識不夠深切，且因於旅遊
    時一時失慮，始為本件犯行，且案發際被查獲之海洛因合計淨重二百四十三點六
    三公克，衡其情節與一般大毒梟走私之毒品動輒重達數公斤或數十公斤之情節相
    較，亦有迴異，是倘科以本罪之法定最輕刑之無期徒刑，猶屬情輕法重，故被告
    應尚有可堪憫恕之處，爰依刑法第五十九條規定減輕其刑，並就前開罰金刑部分
    先加後減。
三、原審因而適用毒品危害防制條例第四條第一項、第十八條第一項前段，懲治盜匪
    條例第二條第一項、刑法第十一條前段、第五十五條、第四十七條、第四十二條
    第二項、第五十九條、第三十七條第二項，罰金罰鍰提高標準條例第二條，現行
    法規所定貨幣單位折算新台幣條例第二條之規定，並審酌被告明知海洛因業據行
    政院公告列為管制物品及第一級毒品管制在案，不得運輸、持有之，竟將上開海
    洛因私運進入我國境內，其所犯情節，犯罪之手段、目的，及犯後坦承犯行，態
    度尚稱良好等一切情狀，量處有期徒刑十三年，併科罰金新台幣十萬元，並就罰
    金部分諭知如易服勞役，以新台幣九百元即銀元三百元折算一日。且認被告上開
    運輸第一級毒品犯罪之性質，有褫奪公權之必要，爰依刑法第三十七條第二項規
    定，並宣告褫奪公權八年。並認扣案之第一級毒品海洛因二包（合計淨重二百四
    十三點六三公克、包裝重六點八三公克，純度百分之六十三，純質淨重一百五十
    三點四九公克），應依毒品危害防制條例第十八條第一項前段之規定，宣告沒收
    併銷燬之（包裝袋因與毒品不能析離併予宣告沒收銷燬之）。至於送驗耗費之海
    洛因部分，既已滅失不存在，自無宣告沒收銷燬之必要。經核原判決認事用法尚
    無不合，量刑亦屬適度，被告上訴意旨，指摘原判決量刑過重不當，為無理由，
    應予駁回。
據上論結，應依刑事訴訟法第三百六十八條，判決如主文。
本案經檢察官郭振昌到庭執行職務。
中    華    民    國     九十二     年       八       月       七       日
                              臺灣高等法院高雄分院刑事第三庭
                                  審判長法官  周賢銳
                               法官  黃建榮
                                        法官  謝宏宗
右正本證明與原本無異。
如不服本判決應於收受本判決後十日內向本院提出上訴書狀，其未述上訴理由者，
並得於提起上訴後十日內向本院補提理由書狀（均須按他造當事人之人數附繕本)「
切勿逕送上級法院」。
                                      書記官  賴梅琴
中    華    民    國     九十二     年       八       月       十一     日
附錄：本判決論罪科刑法條：
毒品危害防制條例第四條第一項
製造、運輸、販賣第一級毒品者，處死刑或無期徒刑；處無期徒刑者，得併科新臺幣
一千萬元以下罰金。
懲治走私條例第二條第一項：
私運管制物品進口、出口逾公告數額者，處七年以下有期徒刑，得併科新台幣三百萬
元以下罰金。
                                                                    Ａ


司法院資訊處製作；財團法人民間司法改革基金會備份。
